【裁判字號】    89,上訴,2441
【裁判日期】    890529
【裁判案由】    偽造文書等
【裁判全文】
臺灣高等法院刑事判決                          八十九年度上訴字第二四四一號
    上  訴  人
    即  被  告  乙○○
右上訴人即被告因偽造文書等案件，不服臺灣台北地方法院八十九年度訴字第四二○
號，中華民國八十九年五月二十九日第一審判決（起訴案號：臺灣板橋地方法院檢察
署八十八年度偵緝字第五二三號，經臺灣板橋地方法院於民國八十八年十二月三十日
以八十八年訴字第一八四六號判決管轄錯誤，移送臺灣臺北地方法院審理）提起上訴
，本院判決如左：
    主  文
上訴駁回。
    事  實
一、乙○○於民國八十五年十一月五日起，在甲○○所創辦位於臺北市○○○○街二
    十一巷二號之私立華泰幼稚園，擔任會計之工作，負責發放薪資及存取款等業務
    ，為從事會計業務之人，竟基於意圖為自己不法所有之概括犯意，自八十六年九
    月二十二日起，利用其執行華泰幼稚園至陽信商業銀行（下稱陽信銀行）劃撥轉
    帳薪資及存取款之便，連續多次將其業務上所持有而屬甲○○所有而應存入甲○
    ○在陽信銀行所開立之000000000號帳戶之款項，予以侵占入己，總計
    侵占新臺幣（下同）九十八萬元；嗣乙○○為掩飾其犯行，復將陽信銀行所開具
    之外收客戶留存聯上所記載金額予以變造並持之入帳而行使之（各次侵占之時間
    、金額、及變造陽信銀行所開具之外收客戶留存聯上所記載之金額均詳如附表所
    示），而足以生損害於甲○○及陽信銀行。嗣乙○○復另行起意，基於意圖為自
    己不法所有之概括犯意，未經甲○○之同意，先後於八十六年十月二十四日及八
    十七年七月三十一日（原判決誤載為八十六年十月二十四日及同年月三十一日）
    ，盜用其所持有之甲○○之印鑑章於取款條上，分別偽造金額七萬元及五十萬五
    千元之陽信銀行取款條各一紙，並持以向陽信銀行提款而行使之，致使陽信銀行
    櫃臺人員陷於錯誤，分別交付乙○○七萬元現金及將五十萬五千元匯款匯出，致
    生損害於甲○○及陽信銀行。
二、案經被害人甲○○即華泰幼稚園訴由臺灣板橋地方法院檢察署檢察官偵查起訴，
    經臺灣板橋地方法院判決管轄錯誤而移送臺灣臺北地方法院審理。
    理  由
一、右揭事實，業據上訴人即被告乙○○（下稱被告）於檢察官偵查、台灣板橋地方
    法院移送原審前之審理、原審審理及本院審理時，供承不諱，核與告訴代理人邱
    基祥於偵、審時所指訴之情節相符，並有陽信銀行外收本行存查聯與客戶存查聯
    影本各十紙、陽信銀行八十六年十月二十四日、八十七年十月三十一日取款條影
    本二紙及陽信銀行八十八年十二月十六日（八八）陽信銀字第一九七四號函所附
    告訴人於該行成功分行活期儲蓄存款第八二八八－五號之八十六年度、八十七年
    度存提往來明細表一件等附卷可稽（分見偵查卷二七二七四號第七至十頁、十二
    頁至二十二頁、二十八至二十九頁、三十四至三十八頁、訴字一八四六號卷第二
    十三至五十七頁）；雖被告辯稱伊有於犯罪後補回二十幾萬元，伊沒有提款，伊
    僅是將款項轉到甲存云云，惟查：侵占罪為即成犯，於持有人將持有他人之物變
    異為所有之意思時，即行成立（最高法院六十七年台上字第二六六二號判例參照
    ），是被告意圖為自己不法所有，將其業務上持有告訴人與陽信銀行來往之款項
    侵占入己，即該當刑法第三百三十六條第二項之業務侵占罪，縱然被告犯罪後有
    補回二十幾萬元，仍不影響該罪名之成立；又被告未經告訴人之同意，即盜用其
    所持有之告訴人之印鑑章於陽信銀行之取款條上，並持以向陽信銀行提款，致使
    陽信銀行櫃臺人員陷於錯誤，分別交付七萬元及將五十萬五千元匯款匯出，被告
    上開行為，即該當刑法行使偽造私文書罪及詐欺取財罪，至該款項之用途為何，
    要與被告所犯刑法行使偽造私文書罪及詐欺取財罪無任何直接之關連性；是被告
    上開所辯，尚難資為被告有利之認定。本件事證明確，被告犯行洵堪認定。
二、按被告為本件行為時係受僱於甲○○所創辦位於臺北市○○○○街二十一巷二號
    之私立華泰幼稚園，擔任會計之工作，負責發放薪資及存取款等業務，為從事會
    計業務之人，是核被告侵占甲○○即華泰幼稚園之存款、變造陽信銀行外收客戶
    存查聯並持以行使之所為，係犯刑法第三百三十六條第二項之業務侵占罪，同法
    第二百十六條、第二百十條之行使變造私文書罪。另核被告嗣復盜用印章偽造取
    款條後持以詐領存款之所為，係犯刑法第二百十六條、第二百十條之行使偽造私
    文書罪及同法第三百三十九條第一項之詐欺取財罪。其盜用印章並加蓋印文以偽
    造取款條，該盜用印章及加蓋盜用印文之行為，均為其偽造私文書之部分行為，
    不另論罪。被告變造私文書及偽造私文書後持之以行使，其變造或偽造私文書之
    低度行為，分別為其行使變造私文書及行使偽造私文書之高度行為所吸收，亦均
    不另論罪。又被告先後多次行使變造私文書罪、業務侵占罪、行使偽造私文書罪
    及詐欺取財罪，各均時間緊接，犯罪構成要件相同，顯均係基於概括犯意而為之
    ，均為連續犯，應依刑法第五十六條規定，各以一罪論，並均加重其刑。其所犯
    連續行使變造私文書罪與連續業務侵占罪間、連續行使偽造私文書與連續詐欺取
    財罪間，分別有方法結果之牽連關係，應分別依刑法第五十五條規定，分別從一
    重以連續業務侵占罪及連續行使偽造私文書罪處斷。其所犯連續業務侵占罪與連
    續行使偽造私文書罪間，犯意各別，行為互殊，應予分論併罰。
四、原審以被告罪證明確，適用刑法第二百十條、第二百十六條、第三百三十六條第
    二項、第三百三十九條第一項、第五十五條、第五十六條、第五十一條五款、罰
    金罰鍰提高標準條例第一條前段，予以論科，並審酌被告之品行，犯罪之動機、
    目的、所侵占及詐領款項之數額及犯罪後均未清償款項，亦未與告訴人達成和解
    等一切情狀，就連續業務侵占罪與連續行使偽造私文書二罪，分別量處有期徒刑
    十月及六月，並定其應執行之刑一年二月；並敘明被告變造之陽信商業銀行外收
    客戶留存聯十紙及偽造之取款條二紙，均已提出向陽信銀行行使，非屬其所有，
    爰不另為沒收之諭知；其認事用法，核無違誤，量刑亦屬妥適，被告上訴意旨以
    原審量刑太重云云，尚無可採，其執此上訴意旨，指摘原判決不當，求予撤銷改
    判，為無理由，應予駁回。
據上論斷，應依刑事訴訟法第三百六十八條判決如主文。
本案經檢察官蔡薰蕙到庭執行職務
中    華    民    國    八十九    年        九        月      三十      日
                            台灣高等法院刑事第二庭
                                審判長法  官  戴  章  甫
                                      法  官  黃  金  富
                                      法  官  林  銓  正
右正本證明與原本無異。
如不服本判決應於收受送達後十日內向本院提出上訴書狀，其未敘述上訴之理由者並
得於提起上訴後十日內向本院補提理由書（均須按他造當事人之人數附繕本）。
                                      書記官  吳  美  貞
中    華    民    國    八十九    年        十        月        三      日
附表：
┌──┬─────┬────┬────────┬────────────┐
│編號│日      期│侵占金額│方            法│證                    物│
├──┼─────┼────┼────────┼────────────┤
│一  │  9.  │十萬元  │將陽信銀行所開予│陽信銀行外收本行存查聯及│
│    │          │        │客戶收執之客戶留│客戶留存聯。（偵卷二七二│
│    │          │        │存聯上所記載之金│七四號第七、八頁，編號第│
│    │          │        │額，由五萬元變造│七四號）                │
│    │          │        │為十五萬元      │                        │
├──┼─────┼────┼────────┼────────────┤
│二  │  10.  14.│十萬元  │將陽信銀行所開予│陽信銀行外收本行存查聯及│
│    │          │        │客戶收執之客戶留│客戶留存聯。（同右偵卷第│
│    │          │        │存聯上所記載之金│九、十頁，編號第五三號）│
│    │          │        │額，由五萬元變造│                        │
│    │          │    │為十五萬元      │                        │
├──┼─────┼────┼────────┼────────────┤
│三  │  11.  7.│十萬元  │將陽信銀行所開予│陽信銀行外收本行存查聯及│
│    │          │        │客戶收執之客戶留│客戶留存聯。（同右偵卷第│
│    │          │        │存聯上所記載之金│十三、十四頁，編號第三五│
│    │          │        │額，由五萬元變造│號）                    │
│    │          │        │為十五萬元      │                        │
├──┼─────┼────┼────────┼────────────┤
│四  │  2.  6.│三十萬元│將陽信銀行所開予│陽信銀行外收本行存查聯及│
│    │          │        │客戶收執之客戶留│客戶留存聯。（同右偵卷第│
│    │          │        │存聯上所記載之金│十五、十六頁，編號第八四│
│    │          │        │額，由十萬元變造│號）                    │
│    │          │        │為四十萬元      │                        │
├──┼─────┼────┼────────┼────────────┤
│五  │  3.  7.│三萬元  │將陽信銀行所開予│陽信銀行外收本行存查聯及│
│    │          │        │客戶收執之客戶留│客戶留存聯。（同右偵卷第│
│    │          │        │存聯上所記載之金│十七、十八頁，編號第六二│
│    │          │        │額，由十一萬元變│號）                    │
│    │          │        │造為十四萬元    │                        │
├──┼─────┼────┼────────┼────────────┤
│六  │  3.  9.│八萬元  │將陽信銀行所開予│陽信銀行外收本行存查聯及│
│    │          │        │客戶收執之客戶留│客戶留存聯。（同右偵卷第│
│    │          │        │存聯上所記載之金│十九、二十頁，編號第六三│
│    │          │        │額，由一萬九千三│號）                    │
│    │          │        │百六十元變造為九│                        │
│    │          │        │萬九千三百六十元│                        │
├──┼─────┼────┼────────┼────────────┤
│七  │  3.  │八萬元  │將陽信銀行所開予│陽信銀行外收本行存查聯及│
│    │          │        │客戶收執之客戶留│客戶留存聯。（同右偵卷第│
│    │          │        │存聯上所記載之金│二一、二二頁，編號第二十│
│    │          │        │額，由一萬六千七│號）                    │
│    │          │        │百元變造為九萬六│                        │
│    │          │        │千七百元        │                        │
├──┼─────┼────┼────────┼────────────┤
│八  │  7.  13.│十萬元  │將陽信銀行所開予│陽信銀行外收本行存查聯及│
│    │          │        │客戶收執之客戶留│客戶留存聯。（同右偵卷第│
│    │          │        │存聯上所記載之金│二八、二九頁，編號第二四│
│    │          │        │額，由一萬元變造│號）                    │
│    │          │        │為十一萬元      │                        │
├──┼─────┼────┼────────┼────────────┤
│九  │  8.  14.│六萬元  │將陽信銀行所開予│陽信銀行外收本行存查聯及│
│    │          │        │客戶收執之客戶留│客戶留存聯。（同右偵卷第│
│    │          │        │存聯上所記載之金│三四、三五頁，編號第二六│
│    │          │        │額，由十萬元變造│號）                    │
│    │          │        │為十六萬元      │                        │
├──┼─────┼────┼────────┼────────────┤
│十  │  9.  15.│三萬元  │將陽信銀行所開予│陽信銀行外收本行存查聯及│
│    │          │        │客戶收執之客戶留│客戶留存聯。（同右偵卷第│
│    │          │        │存聯上所記載之金│三六、三七頁，編號第四九│
│    │          │        │額，由一萬元變造│號）                    │
│    │          │        │為四萬元        │                        │
└──┴─────┴────┴────────┴────────────┘


司法院資訊處製作；財團法人民間司法改革基金會備份。
